最高法院刑事判決　　　　　　一○○年度台上字第三四○八號
上　訴　人　福建高等法院金門分院檢察署檢察官
被　　　告　黃益良
上列上訴人因被告違反毒品危害防制條例案件，不服福建高等法
院金門分院中華民國一００年四月二十七日第二審判決（九十九
年度上訴字第八號，起訴案號：福建金門地方法院檢察署九十八
年度偵字第三八號），提起上訴，本院判決如下：
    主  文
原判決撤銷，發回福建高等法院金門分院。   
    理  由   
本件原判決以公訴意旨略稱：被告黃益良明知甲基安非他命（下
稱安非他命）係第二級毒品，不得非法持有、轉讓及販賣，以不
詳方式取得安非他命後，另思營利而萌生販賣意圖，、於民國
九十六年底至九十七年初某二日，在金門縣金沙鎮忠孝新村一號
其住處，將安非他命０．九公克，以新台幣（下同）五千元價格
賣予董志楷二次。、於九十六年至九十七年間某日，在金門縣
金寧鄉後湖三十三之一號許文彬（原名許宥彬）住處，將安非他
命約０．九公克以五千元價格賣予許文彬。、於九十六年至九
十七年間某日，在許文彬上開住處，將安非他命一錢（約三．七
公克），以一萬五千元價格賣予許文彬，總計得利三萬元等情。
因認被告涉犯毒品危害防制條例第四條第二項販賣第二級毒品罪
嫌。經審理結果，認不能證明被告犯罪，因而撤銷第一審之科刑
判決，改判諭知無罪。固非無見。
惟查：(一)、審理事實之法院，對於被告有利及不利之證據，應一
律注意，詳為調查，綜合調查所得之一切直接、間接證據，本於
職權定其取捨，依自由心證而為事實之判斷，且此項自由判斷之
職權運用，應受經驗法則與論理法則之支配。又證人之供述前後
稍有不符或相互間有所歧異，究竟何者為可採，事實審法院非不
可本於經驗法則與論理法則，斟酌其他情形，作合理之比較，定
其取捨，若其基本事實之陳述與真實性無礙時，仍非不得予以採
信。卷查證人許文彬於偵查及第一審均證述向被告購買安非他命
二次，被告開車至伊住處（即金門縣金寧鄉后湖三十三之一號）
附近交付，伊向被告購買安非他命二次以上，價額均五千元以上
，伊沒有看到是誰開車，因時間經過太久，有些忘記了等語（見
偵卷第五十八頁、第一審卷第一一四至一二一頁）。另證人王志
宇於偵查、第一審證陳其曾於九十七年間與被告一起開車至許文
彬住處附近，被告與許文彬交易一萬五千元或五千元之安非他命
，當時伊未下車等語（見偵卷第三十一至三十四頁、第一審卷第
一二三至一四一頁）。此二證人就被告曾販賣安非他命予許文彬
之時間、次數、地點等基本陳述，似大致相符。原判決對許文彬
上揭不利於被告之證言，未予審酌且未說明其理由，逕以王志宇
之證言關於買賣價金若干、有無下車等細節前後略有不符，即為
有利被告之認定，已屬理由不備，其判斷證據證明力之職權行使
，亦難謂合於證據法則。(二)、刑事訴訟法第一百八十四條第二項
規定，因發見真實之必要，得命證人與他證人對質。此之所謂對
質，指使證人與他證人同時在場，藉由彼此面對面之質問，法院
從中觀察其間問答之內容與互動情形而獲得正確心證，更有助於
真實之發見。是不論待證被告之犯罪事實或待證證言之憑信事實
，如有證人與證人各自表述之事實相反之情形者，審理事實之法
院於決定證據如何取捨之前，非無命證人與證人對質之必要，從
而，倘有此情形，事實審法院未命對質而逕作判斷，即難謂無應
於審判期日調查之證據而未予調查之違法。本件證人董志楷於警
詢、偵查、審判中皆證稱曾在被告家向被告購買安非他命二次等
語。證人王志宇於警詢、偵查及審判中亦證陳伊知道或目睹被告
販賣安非他命予董志楷等語（見警卷第十五頁以下、偵卷第三十
一頁以下、第一審卷第一二三頁以下）。董志楷、王志宇關於被
告在住處販賣安非他命二次予董志楷之基本陳述，似無重大歧異
。至董志楷於警詢、偵查中證稱其向被告購買安非他命時，並無
其他人在場，王志宇則稱其有在場一節，二人所言既相齟齬，依
上揭說明，即非不得命二位證人對質以資釐清。原審未為必要調
查，逕為有利被告之判斷，亦有可議。本件實情如何，仍待深入
詳查探究明白，以期適法。上訴意旨指摘原判決不當，非無理由
，應認有撤銷發回更審之原因。
據上論結，應依刑事訴訟法第三百九十七條、第四百零一條，判
決如主文。
中    華    民    國  一○○  年    六    月  二十三  日
                      最高法院刑事第十一庭
                          審判長法官  賴  忠  星  
                                法官  呂  丹  玉  
                                法官  吳      燦  
                                法官  蔡  名  曜  
                                法官  葉  麗  霞  
本件正本證明與原本無異
                                      書  記  官  
中    華    民    國  一○○  年    六    月  二十八  日
                                                      V